【裁判字號】    97,交聲,681
【裁判日期】    970915
【裁判案由】    聲明異議
【裁判全文】
臺灣臺南地方法院交通事件裁定         97年度交聲字第681號
處分機關    交通部公路總局嘉義區監理所臺南監理站
異議人即    甲○○
受處分人
上列受處分人因違反道路交通管理處罰條例案件，對於交通部公
路總局嘉義區監理所臺南監理站民國九十七年五月三十日所為之
裁決處分（處分案號：嘉監南字第裁７４－Ｚ00000000
號）聲明異議，本院裁定如下：
    主  文
原處分撤銷。
甲○○不罰。
    理  由
一、原處分意旨略以：異議人即受處分人甲○○（下稱異議人）
    所有之車牌號碼８８８０－ＪＥ號自小客車（下稱８８８０
    －ＪＥ號車），牌照已於民國九十六年十二月二十七日遭逕
    行註銷，然於九十七年五月十六日四時三十分許，由吳明哲
    駕駛行經國道一號北上四一點一公里處時，為內政部警政署
    國道公路警察局警員發現有使用００１０─ＲＧ號他車之牌
    照行駛之違規，而於同日開立內政部警政署國道公路警察局
    公警局交字第Ｚ00000000號舉發違反道路交通管理
    事件通知單（下稱本件舉發通知單）予以舉發，並經原處分
    機關即交通部公路總局嘉義區監理所臺南監理站（下稱原處
    分機關）以上揭違規事實明確，依道路交通管理處罰條例（
    下稱處罰條例）第十二條第一項第四款、第五款、第二項規
    定，於九十七年五月三十日以嘉監南字第裁７４－Ｚ000
    00000號違反道路交通管理事件裁決書裁處異議人罰鍰
    新臺幣（下同）九千元，並牌照扣繳（下稱原處分）。
二、聲明異議意旨略以：８８８０－ＪＥ號車業於九十五年六月
    二十八日即流當於大成當舖，該車及牌照已非異議人所能管
    領，以其有使用已註銷之他車牌照行駛之違規，並不妥當，
    為此聲明異議等語。
三、按汽車有使用他車牌照行駛，或有牌照業經繳銷、報停、吊
    銷、註銷，無牌照仍行駛者，處汽車所有人新臺幣三千六百
    元以上一萬零八百元以下罰鍰，處罰條例第十二條第一項第
    五款、第八款固定有明文，然上開條文所指之「汽車所有人
    」，並非專指車籍資料上所登記之車主，而係指該註銷牌照
    車輛於違規當時之真正所有權人而言；又車籍資料僅係監理
    機關對於車輛管理之行政登記事項，車籍資料上之車主名稱
    登記，雖可據以作為該車所有人之判斷依據，然該車籍資料
    所登記之車主，並非當然即為民法上之真正所有權人。何況
    車輛經註銷牌照後，該車原有之車籍資料即難加以變動，原
    車輛所有人如欲將該註銷牌照車輛之所有權移轉他人，或因
    其他法律關係而喪失所有權時，亦無從藉由車籍資料之變更
    ，而另為註銷牌照車輛新車主之登記，故車輛經完成牌照註
    銷登記後，其所有權誰屬即已無從藉由車籍資料加以確認，
    實際上則應依照民法上動產所有權歸屬之相關規定加以判斷
    ，而非永遠以牌照註銷前之車主為該車所有權人之認定標準
    。
四、８８８０－ＪＥ號車業於九十六年十二月二十七日遭逕行註
    銷牌照，且在註銷牌照後，於民國九十七年五月十六日四時
    三十分，在國道一號北上四一點一公里處，經國道公路警察
    局警員發現該車仍懸掛００１０─ＲＧ號他車之牌照而由吳
    明哲駕駛之違規事實，遂開立本件舉發通知單予以舉發，並
    經原處分機關以上揭違規事實明確，以原處分對異議人裁處
    罰鍰九千元，並牌照扣繳等情，有本件舉發通知單、原處分
    、８８８０－ＪＥ號車之異動歷史查詢表、汽車車籍查詢表
    及舉發本件違規之採證照片六張在卷可稽。然查：
  (一)上開時地遭警查獲之懸掛於８８８０－ＪＥ號車之００１０
    ─ＲＧ號牌照，固為他車牌照，但未見有何遭註銷牌照之情
    ，有００１０─ＲＧ號車之車號查詢汽車車籍資料一份可稽
    ，且原處分機關亦未提出該牌照有遭註銷之證明資料為參，
    則依本件舉發通知單所指８８８０－ＪＥ號車在牌照業經註
    銷後，猶仍使用他車牌照行駛之之違規事實，應屬該當處罰
    條例第十二條第一項第五款、第八款所指違規情事，原處分
    機關認為本件有使用註銷之牌照行駛，而援引同條第四款規
    定及第二項規定予以處罰，已有未洽。
  (二)異議人業稱其曾將８８８０－ＪＥ號車典當並留存予大成當
    鋪，並未贖回，且為清償當款而於九十五年六月二十八日簽
    立汽車買賣合約書，由大成當鋪將該車交予買受人，之後其
    未再使用過該車等語，且查８８８０－ＪＥ號車業於九十五
    年六月二十八日，經大成當鋪代售予乙○○之情，有汽車買
    賣合約書一份可憑（見本院九十六年度交聲字第五七九號聲
    明異議卷第二六頁，該卷影印外放），而異議人確曾因於九
    十五年五、六月間，將屬於動產抵押標的物之８８８０－Ｊ
    Ｅ號車，在貸款未清償完畢之前即擅將該車質押借款，致觸
    犯修正前動產擔保交易法第三十八條之犯罪，而經本院以九
    十五年度簡字第三六七一號刑事簡易判決判處有期徒刑三月
    、如易科罰金以銀元三百元折算一日確定在案，業經本院調
    閱九十五年度簡字第三六七一號刑事案卷查核無誤，均核與
    異議人上開所陳將８８８０－ＪＥ號車典當及出賣並交付該
    車予買受人之情節相符，足徵異議人之主張係為可信。
  (三)從而，８８８０－ＪＥ號車固以異議人為登記之車主，然自
    九十五年六月二十八日起，異議人已非該車之所有權人，是
    ８８８０－ＪＥ號車於本件九十七年五月十六日違規之當時
    ，依民法之相關法律關係判斷，其真正之所有權人並非異議
    人，揆諸上開關於處罰條例第十二條第一項規定之「汽車所
    有人」之說明，自難僅因異議人於本件違規行為發生之時猶
    為登記之車主，即認為異議人業符合該條項所指之「汽車所
    有人」而得據以處罰，原處分機關仍以原處分進行裁罰，容
    有未當，本件異議為有理由，應由本院將原處分撤銷，並另
    諭知異議人不罰，以資適法。
三、據上論斷，應依道路交通案件處理辦法第二十條前段，裁定
    如主文。
中    華    民    國    97    年    9     月    15    日
                      交通法庭  法  官  陳威龍
以上正本證明與原本無異。
如不服本裁定，應於收受送達後5日內向本院提出抗告狀。（應
附繕本）
                                書記官  吳昕韋
中    華    民    國    97    年    9     月    15    日


司法院資訊處製作；財團法人民間司法改革基金會備份。
